最高法院刑事裁定　　　　　　　一○○年度台抗字第四九九號
抗　告　人　莊榮兆
上列抗告人因偽造文書案件，不服台灣高等法院台中分院中華民
國一○○年三月二十九日駁回聲請再審之裁定（一○○年度聲再
字第五七號），提起抗告，本院裁定如下：
    主  文
抗告駁回。
    理  由
按刑事訴訟法第四百二十條第一項第六款所稱「發見」確實之新
證據，係指該項證據在事實審法院判決前因未經發見，不及調查
斟酌，至其後始行發見者而言，若判決前已經當事人提出或聲請
調查之證據，經原法院捨棄不採者，即非該條款所謂發見之新證
據，不得據為聲請再審之原因。又所謂發見「確實」之新證據，
固不以絕對不須經過調查程序為條件，必以就該證據本身為形式
上之觀察，顯然足以動搖原有罪確定判決，而為受判決人無罪、
免訴、免刑或輕於原判決所認罪名之判決者為限。倘已經提出之
證據於判決時漏未審酌，除係不得上訴於第三審法院之案件，經
第二審確定之判決，合於同法第四百二十一條規定再審理由得依
該條規定聲請再審外，即非此所稱之新證據，不得據以聲請再審
。故受理聲請再審之最後事實審法院，應就聲請再審理由之所謂
「新證據」，是否具備事實審判決前已經存在，為法院、當事人
所不知，事後方行發見之「嶄新性」，及顯然可認足以動搖原有
罪確定判決，而應為無罪、免訴、免刑或輕於原判決罪名之「顯
然性」二要件，加以審查，以判斷應否准予開始再審之準據，二
者均不可或缺，倘未兼備，即不得據為再審之原因。本件抗告人
即受判決人莊榮兆因偽造文書案件，對原審法院九十四年度上訴
字第八二二號確定判決聲請再審。原裁定以：聲請人雖提出上開
確定判決、原審法院九十八年度重上更(四)字第二三號判決、「惡
法官是畜生及壹週刊文件」等證據，依刑事訴訟法第四百二十條
第一項第四款、第六款規定聲請再審。然上開九十四年度上訴字
第八二二號確定判決所認定之事實，係聲請人冒用前台灣台中地
方法院檢察署檢察長王添盛名義製作道歉啟事並予以行使，觸犯
行使偽造私文書罪，該確定判決並未援引原審法院九十八年度重
上更(四)字第二三號判決有關之事證資為判決基礎；而九十八年度
重上更(四)字第二三號誣告等案件之無罪判決業經檢察官提起上訴
，於民國一００年三月十六日送最高法院審理，尚未確定，亦與
刑事訴訟法第四百二十條第一項第四款所規定得為聲請再審理由
之情形不符。至聲請人提出之「惡法官是畜生及壹週刊文件」，
僅是新聞報導；再審書狀內所主張新證一至七號等判決，其內容
亦與確定判決所認定之犯罪事實無直接關聯，均不足以動搖原確
定判決而為聲請人有利之判決，非刑事訴訟法第四百二十條第一
項第六款所稱之新證據，而駁回聲請人再審之聲請，經核與法並
無不合。抗告意旨略以：(一)、參與原裁定之審判長林榮龍係伊另
案（台灣高等法院台中分院九十八年度重上更(四)字第二三號判決
）更一審之審判長，且對伊為有罪判決之判斷，該案既經原審法
院更四審認定伊無罪，足見林榮龍審判長先前之判斷有誤，則其
於本件再審程序即應自行迴避，卻未迴避而仍擔任審判長，所為
之裁定即失公允，應符合再審之要件。(二)、原確定判決之審判長
於審理時，未准伊行使辯護權及詰問證人權，亦未通知辯護律師
到庭，開庭時間僅十五分鐘即結束，所為之判決於法即有未合。
(三)、原確定判決既認定：伊有製作王添盛檢察長道歉文稿之權利
等語，則伊將道歉啟事刊登於司法革命特刊，何以係冒用王添盛
檢察長名義？足證原確定判決有認定事實矛盾之違法。(四)、伊於
另案提起國家賠償案件中，因漏未提道歉啟事文稿而製作王添盛
檢察長之道歉啟事，該啟事係屬訴狀之一部分，除非伊係欠缺訴
訟請求權而製作上開道歉啟事並刊登於報紙，否則即難謂符合行
使偽造私文書之犯罪要件，原確定判決遽行論罪，實有違誤等語
。惟按：(一)、再審程序係就已確定之判決發現事實上錯誤或有錯
誤之虞所設之特別救濟程序，倘對確定判決以判決違背法令為理
由，請求法院撤銷或變更原確定判決，則應循非常上訴程序救濟
。抗告意旨(一)至(三)所指原確定判決是否有應迴避之法官參與審判
及侵害抗告人之辯護人依賴權、證人詰問權，暨認定事實是否矛
盾等違背法令之情形，均非再審程序所得審究。(二)、抗告意旨(四)
部分，僅係就原確定判決所認定之事實再事爭辯。其執以上諸端
，指摘原裁定不當，難認為有理由，應予駁回。
據上論結，應依刑事訴訟法第四百十二條，裁定如主文。 
中    華    民    國  一○○  年    六    月   三十   日
                      最高法院刑事第七庭
                          審判長法官  邵  燕  玲  
                                法官  李  伯  道  
                                法官  孫  增  同  
                                法官  李  嘉  興  
                                法官  王  聰  明  
本件正本證明與原本無異
                                      書  記  官  
中    華    民    國  一○○  年    七    月    五    日
                                                      Ｅ